臺灣高等法院臺南分院刑事判決
　　　　　　　　　　　　　　　　94年度上訴字第264號　Ａ
上　訴　人
即　被　告　乙○○
　　　　　　　　　　現於臺灣雲林監獄執行中
指定辯護人　本院公設辯護人　丁○○
上列上訴人因違反槍砲彈藥刀械管制條例等案件，不服臺灣雲林
地方法院93年度訴字第77號中華民國93年12月10日第一審判決（
起訴案號：臺灣雲林地方法院檢察署92年度偵字第4285號、93年
度偵字第340號），提起上訴，本院判決如下：
    主  文
上訴駁回。
    事  實
一、乙○○於92年7月間，在雲林縣國道1號高速公路斗南交流道
    附近，向年籍姓名不詳、綽號「阿明」之成年男子，以新臺
    幣（下同）50萬元之代價（僅交付25萬元，尚欠25萬元），
    購買仿貝瑞塔改造手槍1枝（附制式子彈41顆）及仿貝瑞塔
    92改造手槍枝（附子彈15顆），未經許可，而持有上開經鑑
    定為可發射子彈具有殺傷力之槍彈。而甲○○（綽號啤酒）
    則積欠乙○○20餘萬元債務，適年籍姓名不詳、綽號「三民
    」之成年男子，向甲○○詢問是否有槍、彈出售，甲○○將
    此訊息告知乙○○，二人竟未經許可，基於販賣可發射子彈
    具有殺傷力槍、彈之犯意聯絡，於92年7月間，推由甲○○
    出面向「三民」表示有制式手槍及子彈出售，「三民」遂前
    往陳憶駿位於雲林縣元長鄉○○村○○路39號住處，將此訊
    息轉告陳憶駿，陳憶駿則將甲○○有意出售槍彈之訊息，告
    知有意購買槍彈之丙○○，丙○○聞訊後，委託陳憶駿聯絡
    購買槍彈事宜，經與甲○○談妥制式手槍1支、子彈15顆共
    26萬元後，因丙○○尚無法籌足現金，交易遲未完成。迄同
    年8月初某日，丙○○備妥現款，與甲○○相約交易地點，
    甲○○旋至雲林縣虎尾鎮揚子中學門口，向乙○○拿取上開
    仿貝瑞塔92改造手槍1枝及子彈15顆，轉往雲林縣虎尾鎮之
    千美旅館，將上開槍、彈交付予丙○○，丙○○當場檢視槍
    、彈，並交付26萬予甲○○。甲○○自行抽取2萬元挪用，
    僅交付24萬元於乙○○，而完成上開槍、彈之交易行為。嗣
    丙○○購得上開槍、彈後，即未經許可，而持有之，並持往
    不明地點試射，於射擊子彈15顆完畢後，丙○○發現該手槍
    退膛性能不佳，懷疑非真正制式槍枝，復聽聞該槍枝乃乙○○所有，可能涉及雲林縣虎尾鎮肉品市場槍擊案件，即萌生
    退貨之意，請「三民」及陳憶駿找甲○○、乙○○出面處理
    。於同年8月中旬某日下午，丙○○攜帶該仿貝瑞塔92改造
    手槍，至陳憶駿住處，交由陳憶駿處理退貨事宜（陳憶駿未
    經許可，持有可發射子彈具有殺傷力之改造手槍犯行，業經
    法院另案判處有期徒刑一年三月，併科罰金新臺幣三萬元確
    定）。嗣因甲○○表示上開槍、彈均非其所有，不願處理；
    乙○○則表示槍、彈為其所有，並口頭虛應願協助處理，但
    仍遲未出面解決，丙○○見退貨不成，於次日凌晨前往陳憶
    駿住處，取回上述手槍。於同年9月26日，雲林縣警察局刑
    警隊查知陳憶駿曾持有該仿貝瑞塔92改造手槍，經詢問陳憶
    駿上情，陳憶駿自白不諱，旋借提丙○○，詢以上情，丙○○亦自白不諱，並告知其不知情之妻陳瑪琍該改造手槍藏放
    處，由陳瑪琍取出該手槍，並在雲林縣土庫鎮聯美大橋附近
    ，交付陳憶駿。陳憶駿於同年10月20日，持該改造手槍，前
    往刑警隊繳交，因而查獲。（甲○○共同未經許可，販賣可
    發射子彈，具有殺傷力之改造手槍，經判處有期徒刑五年二
    月，併科罰金新臺幣五十萬元，褫奪公權五年；丙○○未經
    許可，持有可發射子彈具有殺傷力之改造手槍，經判處有期
    徒刑一年四月，均確定在案。另被告乙○○未經許可，持有
    可發射子彈具有殺傷力之改造手槍，判處有期徒刑一年六月
    ，以及偽造國民身分證，判處有期徒刑四月部分，亦經被告
    撤回上訴，均確定在案。）
二、案經雲林縣警察局移送台灣雲林地方法院檢察署檢察官偵查
    起訴。
    理  由
一、訊之上訴人即被告乙○○矢口否認有販賣上開槍、彈犯行。
    辯稱：伊僅將槍、彈寄放在甲○○處，並未委託甲○○販賣
    ，甲○○將槍彈出售，伊不知情云云。
二、惟查：
  (一)被告乙○○持有附表仿貝瑞塔手1枝及子彈15顆之事實，業
    據被告乙○○於偵審中坦承不諱（詳警卷（一）第1至11頁
    ，偵卷（一）第7、8頁，偵卷（二）第28至31、84至86頁，
    原審卷（一）第49、85頁），並有上開槍、彈扣案可證。而
    上開槍、彈，經送內政部警政署刑事警察局鑑驗結果（槍枝
    管制編號0000000000）係由仿BERETTA廠半自動手槍製造之
    金屬玩具手槍槍身、土造金屬槍管、土造金屬滑套組合而成
    之改造手槍機械性能良好，可擊發9MM制式子彈，認具殺傷
    力，有該局12.11.刑鑑字第0920201373號槍彈鑑定書各一份
    附卷可稽（詳警卷（二）第34、35頁），而子彈15顆均經丙○○試射完畢，亦據其供陳在卷，並參酌另送鑑驗子彈，均
    具殺傷力之情形，堪認被告販之子彈具殺傷力，足徵被告此
    部分之自白確與事實相符，堪以採信。
  (二)被告乙○○雖否認與證人即同案被告甲○○共同販賣上開之
    槍、彈，但查：
  1.證人甲○○於原審證稱：「三民打電話找我，說一個我的朋
    友『阿華』介紹他打電話給我，因為我朋友比較多，問我有
    無槍枝，我說要問看看，後來我找乙○○，我向他說有人在
    問槍，看有無辦法，而所謂有人在問槍，就是有人要買槍，
    乙○○交槍給我的時候，沒有向我收錢，因為我欠他錢，剛
    好有人在問槍，他就拿給我，叫我自己想辦法」等語甚詳（
    詳原審卷（二）第271、272頁）。證人甲○○與被告乙○○
    為朋友關係，且已坦承其販賣改造手槍犯行，當無必要推諉
    刑責，並嫁禍被告乙○○。如此觀之，上開槍、彈為被告乙○○所有，而被告乙○○起意販賣，乃因證人甲○○之友人
    「三民」詢問有無槍枝出售，證人甲○○轉而詢問被告乙○○，適證人甲○○尚欠被告乙○○債務，遂起意替被告乙○○接洽買賣槍、彈等情，堪可認定。雖證人甲○○於本院審
    理時到庭結證稱：伊販賣槍彈予丙○○，乙○○並不知情云
    云。惟此陳述即與前述證詞不合，況且證人甲○○已陳明丙○○當場檢視槍、彈，並交付26萬元。伊自行抽取2萬元挪
    用，僅交付24萬元於乙○○，而乙○○亦自承自洪國處取得
    由丙○○購槍彈所交付之24萬元（詳本院審理筆錄），是證
    人於本院翻異前供所言，顯不可採。
  2.證人陳憶駿於檢察官訊問時證稱：「（這支槍丙○○是如何
    來的，你知道？）是丙○○跟我說他向一個綽號啤酒的人買
    的‧‧‧丙○○被抓後，我有跟乙○○聯絡，但乙○○說不
    是他直接把槍賣給丙○○，但是承認槍是他的」等語（詳偵
    卷（二）第68頁），經核與證人丙○○於原審結證稱：「我
    先向陳憶駿問他有無槍要賣，他一開始說沒有，過幾天後才
    說啤酒那邊有槍要賣，他說槍是啤酒的，我有錢的時候，有
    打電話給甲○○，與甲○○約在千美旅館」等語大致相符（
    詳原審卷（二）第247、248頁）。依此，上開槍、彈之買賣
    事宜，係由證人甲○○與買家丙○○接洽，被告乙○○雖未
    直接參與磋商過程，惟證人甲○○之買賣過程，均在渠等犯
    意聯絡範圍；況證人甲○○以26萬元出售槍彈後將其中24萬
    元，交付被告乙○○之事實，亦據證人甲○○於原審證稱：
    「（你去千美旅館交槍後，拿到24萬元，之後錢如何處理？
    ）拿給乙○○。」「（你拿24萬元給乙○○時，你有無向乙○○說什麼？）沒有，只說賣掉那把槍的錢」等語甚詳（詳
    原審卷（二）第268頁）。是以，證人甲○○與證人丙○○
    接洽買賣槍枝過程，交付價金於被告乙○○時，亦表明24萬
    元為出售槍彈所得款項，被告乙○○不表反對，並收受該筆
    款項，亦證被告乙○○與證人甲○○確有買賣槍彈之犯意聯
    絡及行為分擔。
  3.至於被告乙○○於原審辯稱：甲○○欠債約4、5萬元，其一
    直向甲○○催討，已連續還2次錢，還有1次甲○○被抓走，
    對方說要二兩藥，我拿二兩藥及20幾萬元，他才被放回來，
    這20幾萬元是我向朋友借的，朋友也要用錢，後來我找到甲○○，我就一直逼甲○○，要甲○○還錢云云（詳原審卷（
    二）第278頁），而證人甲○○亦於原審結證稱：「（你說
    你有欠乙○○錢，共欠了多少錢？）20幾萬元」等語（詳原
    審卷（二）第267頁背面）。然被告乙○○與證人甲○○間
    之債權債務關係，與販賣槍彈犯行之存在，無重要關聯，復
    無解其等犯行之成立。是被告乙○○此部分之辯解，不足為
    有利之認定。
  (三)證人陳憶駿於檢察官訊問時供稱：「（當時你說丙○○在92
    年5、6月間，向啤酒的人以26萬元購買一把白銀色92手槍？
    ）是的」等語（詳偵卷（一）第57頁），經核與證人丙○○
    於原審證稱：「我以現金26萬元購買槍彈，價錢是啤酒說的
    」等語相符（詳原審卷（二）第243、249頁）。證人陳憶駿
    知悉買賣槍彈過程，證人丙○○為實際交付價金之人，而槍
    彈價金多寡，與被告乙○○販賣槍彈犯行之成立與否無涉，
    渠等當無刻意隱瞞或虛偽供述之必要。是上開槍、彈，係以
    26萬元之代價成交，應可認定。又證人甲○○取得26萬元後
    ，僅交付24萬元與被告乙○○之事實，業據被告乙○○先於
    警訊供稱：「（警方查獲你當時為何只有一把黑色貝瑞塔手
    槍，另一把銀白色貝瑞塔手槍《即上開槍仿貝瑞塔92改造手
    》流向為何？）另一把銀白色手槍於二個月前晚上我朋友甲○○借去，並拿新臺幣24萬元給我，甲○○告訴我是他朋友
    要的」等語（詳警卷（二）第8頁）；復於原審供承：「（
    他事後有無拿26萬元給你？）24萬元等語（詳原審卷（二）
    第318頁）。而前揭被告乙○○之警訊筆錄，經檢察官分別
    於93年1月19、20日勘驗警訊錄影帶，93年1月19日勘驗結果
    為：「一被告乙○○就坐應訊，有偵查員二名，訊問為吳金
    坤小隊長，製作手提電腦筆錄為施金科偵查員。二訊問開始
    有由吳金坤小隊長明確的告知權利事項。三全程錄音錄影並
    連續製作筆錄。四被告全程未受言語或肢體之暴力脅迫。五
    勘驗至6點，檢察官諭知休庭，隔日再行勘驗」；93年1月20
    日勘驗結果為：「一（接續上次未完之錄影帶勘驗），勘驗
    結果，警訊內容與警訊錄音帶之勘驗內容一致。二被告確實
    有自白槍被甲○○拿去，甲○○並且告訴他，是他朋友要，
    乙○○有承認從甲○○那裡拿到24萬元（警察一度聽成4萬
    ，經乙○○大聲糾正是24萬）。三訊問全程乙○○手腳行動
    未被限制，可以抽煙，趴在桌上應答，甚至可以伸懶腰而為
    應答，還可以站起來舒展筋骨，未受限制。四結論：被告的
    警訊供述記載與錄影內容相符，被告應訊具有任意性，被告
    陳述係出於自由意志」等情，有勘驗筆錄2份在卷可稽（詳
    偵卷（二）第75-77頁）。準此，被告乙○○於警訊供稱其
    確有收受24萬元部分，具有高度任意性，誠屬可信。被告乙○○於檢察官訊問時辯稱：「（何時收取甲○○所給的24萬
    元？）我沒有跟他拿錢‧‧‧」「（甲○○何時拿24萬元給
    你？）沒有」云云（詳偵卷（二）第30、85頁），則與事實
    不符，不足採信。是被告乙○○交付上開槍彈於證人甲○○
    ，要求證人甲○○自行想辦法，而證人甲○○出售槍彈後，
    將其中24萬元之價金，交付於被告乙○○，並未併同交還上
    開槍彈，而被告乙○○亦未曾向證人甲○○表示應歸還槍枝
    ，顯然被告乙○○於收受24萬元時，亦明知證人甲○○係將
    其所有上開槍彈出售，益證渠等確有犯意聯絡。另證人甲○○先於警訊供稱：「（錢是不是你經手的？）是我經手的，
    丙○○交給我新臺幣26萬元後，我就交給乙○○」等語（詳
    警卷（二）第13頁），嗣於原審改證稱：「（你賣給丙○○
    這把槍，共賣多少錢？）24（萬元）」云云（詳原審卷（二
    ）第267頁背面）。然被告乙○○全權委託證人甲○○交涉
    槍彈買賣事宜，不知證人甲○○與證人丙○○之實際成交金
    額，證人甲○○之前揭虛偽供述，乃為避免被告乙○○查知
    其從中抽取2萬元，自不足採信。
  (四)又證人陳憶駿先於檢察官訊問時證稱：「（你打電話給乙○○說丙○○要退貨，他如何反應？）我們最初不是說要退貨
    ，是說槍不順，要他幫我們解決，但是他都沒有出面處理，
    是第二次的時候，最後我才跟他說要退貨，他說如果要還，
    他也沒有錢。」「（你們又不是跟乙○○買，為何他要幫你
    們處理？）他有承認槍是從他那裡賣出來的，但是他不知道
    槍是賣給我大哥丙○○，他願意出來處理」等語（詳偵卷（
    二）第83頁），復於原審證稱：「（丙○○所買之槍枝，後
    來有發生卡子彈問題，他有無告訴你？）有。」「（你如何
    回答他？還是他找你幫忙處理？）他找我幫忙處理。」「（
    丙○○為什麼要找你幫忙處理？）我也不知道他從哪裡聽到
    槍是哪裡來的，他叫我處理是要找乙○○」等語（詳原審卷
    （二）第304頁），經核與證人丙○○於原審結證稱：「我
    請陳憶駿幫我做退貨的事情，陳憶駿說要找人找看看，因為
    當初是陳憶駿介紹我認識，事後是我向啤酒買的，因為陳憶
    駿是啤酒的朋友，我就叫他聯絡甲○○看看，之後他找不到
    」等語（詳原審卷（二）第245頁）；證人甲○○於原審結
    證稱：「（槍枝交給丙○○之後，三民還有無打電話給你過
    ？）有。」「（什麼事情打電話給你？）說槍枝有問題。」
    「（什麼問題？）就是卡彈‧‧‧」「（後來情形？結果？
    ）後來我有跟他說，槍是乙○○的，叫他去找乙○○處理‧
    ‧‧」「（你告訴他們槍枝有問題，找乙○○時，他們有無
    問為什麼要找乙○○？）他們說要怎麼處理，我也不知道，
    我說槍不是我的，你去找槍的主人。」「（你叫他們去找乙○○之後，他們有無再來找你？）沒有」等語大致相符（詳
    審卷（二）第273-275頁）。如此觀之，證人丙○○試射子
    彈後，發現有卡彈問題，遂委請「三民」及證人陳憶駿找證
    人甲○○出面處理，惟經證人甲○○表示槍彈為被告乙○○
    所有，應由被告乙○○處理後，證人陳憶駿向被告乙○○表
    示應代為解決卡彈問題，經被告乙○○偽稱願意協助解決等
    情，應可認定。依此，證人甲○○向證人陳憶駿表示槍枝非
    伊所有後，證人陳憶駿及丙○○等人，即未向證人甲○○要
    求解決，轉而要求被告乙○○協助處理，而被告乙○○竟未
    表示該槍彈係證人甲○○擅行出賣，竟進而承諾願意協助處
    理。顯然，上開槍彈應為被告乙○○交由證人甲○○出售，
    至為明確。另被告乙○○於檢察官訊問時先辯稱：「（丙○○或陳憶駿有無找你表示剛才那枝手槍有問題，他們要退貨
    ？）沒有‧‧‧」「（為何陳憶駿供稱：他有向你表達要退
    錢，你也有承認槍是從你那裡賣出來的？）我只有承認槍是
    我的，但是他們是要找甲○○退貨」云云（詳偵卷（二）第
    86頁），嗣於原審改辯稱：「陳憶駿打給我是叫我找啤酒，
    因為他知道我常與啤酒在一起，我承認槍是我的，但我是說
    是否叫人去拿來看看」云云（詳原審卷（二）第309頁），
    前後所供不一，且與事實不符，不足採信。
  (五)證人丙○○於原審證稱：「其於買槍過程中，沒有聽到任何
    人提及被告乙○○，其係透過陳憶駿始認識甲○○，其是向
    甲○○購買槍彈，不知槍為何人所有，且未曾與乙○○有何
    接觸，且不認識乙○○」等語（詳原審卷（二）第250、251
    頁）。惟被告乙○○委託證人甲○○出賣上開槍彈，由證人
    甲○○與證人陳憶駿、丙○○接洽買賣槍彈之過程，雖證人
    丙○○於買賣之初，未與被告乙○○有何接觸，則該部分行
    為，仍為被告乙○○與證人甲○○間之犯意聯絡及行為分擔
    範圍。另證人丙○○不知槍枝實際所有人為被告乙○○，則
    屬證人丙○○之認知問題，尚難僅以證人丙○○於買賣之初
    ，不知槍彈為被告乙○○所出售，即為有利於被告乙○○之
    認定，併此說明。
  (六)綜上所述，本件事證明確，被告乙○○未經許可販賣上開仿
    貝瑞塔92改造手槍1枝及子彈15顆部分犯行，洵堪認定。
三、核被告乙○○所為，係犯槍砲彈藥刀械管制條例第11條第1
    項未經許可，販賣可發射子彈具有殺傷力之改造手槍罪及同
    條例第12條第1項未經許可，販賣子彈罪。被告乙○○與甲○○間有犯意聯絡及行為分擔，應依刑法第28條規定，論以
    共同正犯。被告乙○○以一未經許可，販賣可發射子彈具有
    殺傷力之改造手槍罪及子彈之行為，觸犯前開二罪名，為想
    像競合犯，應從一重之槍砲彈藥刀械管制條例第11條第1項
    未經許可，販賣可發射子彈具有殺傷力之改造手槍罪處斷。
四、原審以被告就上開販賣可發射子彈具有殺傷力之改造手槍、
    子彈罪部分，事證明確，因予適用槍砲彈藥刀械管制條例第
    11條第1項、第12條第1項，刑法第11條前段、第28條、第55
    條、第42條第3項、第37條第2項、第38條第1項第1款，罰金
    罰鍰提高標準條例第2條（原審誤載為第1條前段）規定，並
    審酌被告向綽號「阿明」之男子，購買仿貝瑞塔改造手槍1
    枝（附制式子彈41顆）及仿貝瑞塔92改造手槍枝（附子彈15
    顆），竟將持有之，仿貝瑞塔92改造手槍枝（附子彈15顆）
    ，與證人甲○○起意販賣，使槍械在社會流通，威脅社會治
    安，及平日無正常職業，暨犯後坦承部分犯行等一切情狀，
    量處有期徒刑五年六月，併科罰金八十萬元，及諭知罰金如
    易服勞役之折算標準。並依被告乙○○所犯未經許可，販賣
    可發射子彈具有殺傷力之改造手槍罪之性質，使槍枝流通，
    對他人之生命安全造成極大之危險，不適合處理公共事務、
    行使公權，因而認為有適度褫奪公權之必要，對其褫奪公權
    七年。且敘明上開販賣之改造手槍，已經被告乙○○及證人
    甲○○售予證人丙○○，為證人丙○○所有及持有，即應於
    證人丙○○之案件中宣告沒收，而不在被告乙○○及甲○○
    之案件中宣告沒收，併此說明（最高法院88年度台上字第
    2556 號判決理由(二)意旨參照）。本院經核原判決認事用法
    ，並無不合，量刑亦稱允當。上訴意旨否認犯罪，並指摘原
    判決量刑過重，為無理由，應予駁回。
據上論斷，應依刑事訴訟法第368條，判決如主文。
本案經檢察官蘇南桓到庭執行職務。
中　　華　　民　　國　　94　　年　　 6　　月　　14  　日
                  刑事第二庭    審判長法　官　葉居正
                                      法　官　莊俊華
                                      法　官　李文福
以上正本證明與原本無異。
如不服本判決，應於收受本判決後十日內向本院提出上訴書狀。
其未敘述上訴理由者並得於提起上訴後十日內向本院補提理由書
狀（均須按他造當事人之人數附繕本）「切勿逕送上級法院」。
　　　　　　　　　　　　　　　　　　　書記官　李良倩
中　　華　　民　　國　　94　　年　　6 　　月　　15　　日
附錄法條：
槍砲彈藥刀械管制條例第11條
未經許可，製造、販賣或運輸第四條第一項第一款所稱其他可發
射金屬或子彈具有殺傷力之各式槍砲者，處五年以上有期徒刑，
併科新臺幣一千萬元以下罰金。
未經許可，轉讓、出租或出借前項所列槍砲者，處三年以上十年
以下有期徒刑，併科新臺幣七百萬元以下罰金。
意圖供自己或他人犯罪之用，而犯前二項之罪者，處無期徒刑或
七年以上有期徒刑，併科新臺幣一千萬元以下罰金。
未經許可，持有、寄藏或意圖販賣而陳列第一項所列槍砲者，處
一年以上七年以下有期徒刑，併科新臺幣七百萬元以下罰金。
第一項至第三項之未遂犯罰之。
槍砲彈藥刀械管制條例第12條
未經許可，製造、販賣或運輸子彈者，處一年以上七年以下有期
徒刑，併科新台幣五百萬元以下罰金。
未經許可，轉讓、出租或出借子彈者，處六月以上五年以下有期
徒刑，併科新台幣三百萬元以下罰金。
意圖供自己或他人犯罪之用，而犯前二項之罪者，處三年以上十
年以下有期徒刑，併科新台幣七百萬元以下罰金。
未經許可，持有、寄藏或意圖販賣而陳列子彈者，處五年以下有
期徒刑，併科新台幣三百萬元以下罰金。
第一項至第三項之未遂犯罰之。
